【裁判字號】    98,交抗,2008
【裁判日期】    981005
【裁判案由】    違反道路交通管理處罰條例
【裁判全文】
臺灣高等法院交通事件裁定            98年度交抗字第2001號
                                    98年度交抗字第2008號
抗  告  人
即受處分人 甲○○
上列抗告人即受處分人因違反道路交通管理處罰條例案件，不服
臺灣板橋地方法院，中華民國98年7 月20日所為裁定（98年度交
聲字第1595、1596號），提起抗告，本院裁定如下：
    主  文
抗告駁回。
    理  由
一、原裁定意旨略以：
  (一)按受處分人不服道路交通管理處罰條例第8 條主管機關所為
    之處罰，得於接到裁決書之翌日起20日內，向管轄地方法院
    聲明異議，道路交通管理處罰條例第87條第1項定有明文。
    次按交通法庭認聲明異議不合法律上之程式，且無從補正者
    ，應以裁定駁回之，道路交通案件處理辦法第18條前段亦有
    明文。再按送達，於應受送達人之住居所、事務所或營業所
    為之。又於應送達處所不獲會晤應受送達人時，得將文書付
    與有辨別事理能力之同居人、受僱人或應送達處所之接收郵
    件人員。又送達，不能依前二條規定為之者，得將文書寄存
    送達地之地方自治或警察機關，並作送達通知書兩份，一份
    黏貼於應受送達人住居所、事務所、營業所或其就業處所門
    首，另一份交由鄰居轉交或置於該送達處所信箱或其他適當
    位置，以為送達，行政程序法第72條第1項前段、第73條第1
    項、第74條第1 項分別定有明文。再按民事訴訟文書之寄存
    送達，依民事訴訟法第138條第2項規定，自寄存之日起，經
    10日發生效力，此因應受送達人未必能即時領取訴訟文書而
    知悉其內容，故特設此規定以保障其權益。行政程序法雖未
    如前述民事訴訟法增設第138條第2項規定，但基於保障應受
    送達人權益之同一理由，解釋上應認為有上開規定之類推適
    用。又處理違反道路交通管理事件，有關文書送達之程序，
    依行政程序法之規定，違反道路交通管理事件統一裁罰基準
    及處理細則第5條定有明文。
  (二)本件原處分機關於民國97年12月18日以板監裁字第裁41-A00
    WE9699、41-A00WE9700號所為違反道路交通管理事件裁決書
    ，其送達程序均係以異議人即受處分人之住所地即「臺北縣
    板橋市○○路94之2號」 為送達處所，並經郵務士於97年12
    月25日送達於該址，因未獲會晤本人，亦無受領文書之同居
    人、受僱人或應送達處所之接收郵件人員，郵務士遂依上開
    行政程序法關於寄存送達之規定，於同日將該2 紙裁決書寄
    存於板橋南雅郵局，並各作送達通知書2份，1份黏貼於應受
    送達人上址住所門首，另1 份置於該受送達處所信箱或適當
    位置，以為送達之情，有送達證書2 紙附卷可稽（見原審卷
    第11、12頁），此部分事實，應堪認定。而上開送達地址即
    「臺北縣板橋市○○路94之2號」， 為異議人之戶籍地，亦
    經原審法院依職權查明屬實，有異議人之個人基本資料查詢
    結果表1紙在卷可憑（見原審卷第19頁）， 可知上開地址確
    為異議人之住所地無疑，足徵前揭裁決書於寄存送達之日起
    算10日後，已於98年1月4日合法送達於異議人。本件異議人
    如對原處分機關所為上開裁決處分不服欲提起異議，其20日
    之合法提出異議期間，應自前開寄存送達生效之翌日即98年
    1月5日起算（原處分機關係位於臺北縣板橋市，異議人之住
    所亦位於臺北縣板橋市，不需加計在途期間），應於98年1
    月25日（星期日，為假日）之翌日即同年月26日屆滿。茲異
    議人竟遲至98年6 月15日，始向原處分機關提出聲明異議狀
    ，有該聲明異議狀信封所蓋之郵戳章足憑，顯見本件異議人
    之聲明異議已逾法定之20日異議期間。縱使從寬認定異議人
    之陳述意見即為聲明異議之意，異議人對前開裁決之異議，
    仍應於98年1 月26日以前為之，其遲至98年5月5日聲明異議
    ，亦不合法律上之程式。從而，本件異議人遲誤異議期間所
    為之聲明異議，於法自有未合，且無從補正，揆諸首揭說明
    ，自應將其異議駁回等語。
二、抗告意旨略以：(一)抗告人從未居住板橋市○○路94之2 三樓
    ，有臺灣電力公司南區營業處函文及板橋監理站板監裁字第
    裁41-C00000000號裁決書可證；(二)舉發機關未於違規行為完
    成之日起三個月內完成舉發程序，其舉發自不合法，為此提
    起抗告，請求撤銷原裁定等語。
三、經查：
  (一)按道路交通管理處罰條例第90條前段固規定違反道路交通管
    理處罰條例之行為，自行為成立之日起；行為有連續或繼續
    之狀態者，自行為終了之日起，逾3 個月不得舉發。惟所謂
    「舉發」，應係指道路交通管理之執法人員，發現交通違規
    事實後，填製舉發違反道路交通管理事件通知單，予以檢舉
    告發，將舉發事項函知主管處罰機關予以裁決而言。抗告人
    主張舉發通知單未於3 個月內合法送達，舉發程序尚未完成
    云云，惟臺北市政府警察局中正第一分局98年5 月21日北市
    警中正一分交字第09830891100號函說明二...  據執勤員警
    證稱：駕駛人黃君於97年4月9日17時42分駕駛車號LH-073號
    重機車，因違規行駛臺北市景福門環內禁行機車道，遂鳴笛
    並向前以指揮棒指揮其靠邊停車，惟黃君不予理會，仍駕駛
    該車沿中山南路往北加速逃逸，執勤員警立即驅車追趕，並
    於徐州路、杭州南路口予以攔停，遂依道路交通管理處罰條
    例第60條第1項拒絕停車接受稽查而逃逸（單號：A00WE9700
    ）、第45條第13款機器腳踏車不在規定車道行駛（單號：A0
    0W9699）逕行製單舉發。惟黃君當場拒絕簽名、收執通知單
    ，本分局執勤員警當場告知黃君應到案地點、時間。依違反
    道路交通管理事件統一裁罰基準及處理細則第11條第1項第1
    款之規定，視為已收受。有前開函文、舉發通知單二紙在卷
    可憑（見原審卷第7至8頁、第13至14頁）。是以受處分人係
    遭員警當場攔停舉發，並於受處分人拒簽拒收後，當場告知
    應到案地點、時間，足認本件舉發員警已依法完成舉發行為
    ，本件舉發通知單應視為受處分人已經收受，抗告人辯稱其
    未收到罰單一節，係因受處分人拒絕當場簽收所致，自不影
    響舉發之效力。抗告人稱舉發程序尚未完成，容有誤會。
  (二)次按處理違反道路交通管理事件，有關文書送達之程式，依
    行政程序法之規定。再按送達，於應受送達人之住居所、事
    務所或營業所為之。又於應送達處所不獲會晤應受送達人時
    ，得將文書付與有辨別事理能力之同居人、受僱人或應送達
    處所之接收郵件人員。又送達，不能依前二條規定為之者，
    得將文書寄存送達地之地方自治或警察機關，並作送達通知
    書兩份，一份黏貼於應受送達人住居所、事務所、營業所或
    其就業處所門首，另一份交由鄰居轉交或置於該送達處所信
    箱或其他適當位置，以為送達；前項情形，由郵政機關為送
    達者，得將文書寄存於送達地之郵政機關，行政程序法第72
    條第1 項前段、第違反道路交通管理事件統一裁罰基準及處
    理細則第5條、行政程序法第72條第1項前段、第73條第1 項
    、第74條第1項、第2項分別定有明文。而所稱「住居所」，
    係民法上概念，指當事人依一定事實，足認以久住之意思，
    住於一定之地域者，即為設定其住所於該地，所謂「一定事
    實」，包括戶籍登記、居住情形等，以戶籍登記資料為主要
    依據，但不以登記為要件。又汽車駕駛人之住址有變更者，
    應填具異動登記書，檢同身分證或戶口名簿，向公路監理機
    關申請，道路交通安全規則第75條第1 款定有明文。是異議
    人倘有遷徙住所事實，自負有依該條規定辦理住址變更異動
    之義務，否則其片面遷徙住所又不依法辦理異動，交通監理
    機關又有何管道得知異議人住所變更之事實，自僅能就異議
    人原登記車籍地或異議人之住所地送達文書，此時倘異議人
    無從親自收受文書，其不利益自當歸由未盡申請地址異動義
    務之異議人自行承擔。查板橋監理站依據臺北市政府警察局
    開立之舉發通知單，另行裁決處分之板監裁字第裁41-A00WE
    9699、41-A00WE9700號裁決書，已由中華郵政股份有限公司
    投遞人員於97年12月25日以寄存送達方式送達至抗告人於車
    輛監理機關登記之戶籍地址臺北縣板橋市○○里○○路94之
    2 號，此有上開裁決處分書之送達證書附卷可稽（見原審卷
    第11、12頁），已生合法送達之效力。而上開送達地址為異
    議人之戶籍地，亦經原審依職權查明屬實，有抗告人個人基
    本資料查詢結果表1紙在卷可憑（見原審卷第19頁）， 抗告
    人於原審訊問時亦自承伊的戶籍一直都設在板橋市○○路94
    之2 號，有原審訊問筆錄足憑（見原審卷第30頁背面），抗
    告人如有戶籍地址與實際住居所不同情事，本應自行向相關
    主管機關陳報實際住居所，實難課以相管主管機關訪查其實
    際住居所之責，抗告人若未遷移戶籍地址或陳報新址，自應
    隨時注意戶籍地址有無相關郵件送達，尚不得以其未收受裁
    決書即謂送達不合法。
四、綜上，原審以異議人遲誤異議期間所為之聲明異議，於法自
    有未合，且無從補正，而駁回抗告人之聲明異議，其認事用
    法，並無違誤。抗告人抗告意旨，仍執前揭辯詞指摘原裁定
    不當，並無理由，應予駁回。
據上論結，應依道路交通管理處罰條例第89條，道路交通事故處
理辦法第26條，刑事訴訟法第412 條，裁定如主文。
中    華    民    國    98    年    10    月    5     日
                  刑事第九庭審判長法  官  陳貽男
                                  法  官  詹駿鴻
                                  法  官  何信慶
以上正本證明與原本無異。
不得再抗告。
                                  書記官  王泰元
中    華    民    國    98    年    10    月    5     日


司法院資訊處製作；財團法人民間司法改革基金會備份。
